【裁判字號】    99,訴緝,308
【裁判日期】    991231
【裁判案由】    毒品危害防制條例
【裁判全文】
臺灣板橋地方法院刑事判決             99年度訴緝字第308號
公  訴  人  臺灣板橋地方法院檢察署檢察官
被      告  陳建屹
上列被告因毒品危害防制條例案件，經檢察官提起公訴（97年度
毒偵字第9434號、98年度毒偵字第26號），被告於準備程序中對
被訴之事實為有罪陳述，本院告知被告簡式審判程序之旨，並聽
取當事人之意見後，經合議庭裁定由受命法官獨任進行簡式審判
程序，判決如下：
    主  文
陳建屹施用第一級毒品，累犯，處有期徒刑捌月；又施用第一級
毒品，累犯，處有期徒刑捌月，扣案海洛因伍袋（總計驗餘淨重
壹點伍陸肆貳公克）沒收銷燬之、注射針筒貳支沒收之；又施用
第二級毒品，共貳罪，均累犯，各處有期徒刑肆月。應執行有期
徒刑壹年陸月，扣案海洛因伍袋（驗餘淨重壹點伍陸肆貳公克）
沒收銷燬之、注射針筒貳支沒收之。
    事  實
一、陳建屹前於民國88年間因施用毒品案件經送觀察、勒戒，認
    無繼續施用傾向而釋放後，復因施用毒品為本院以88年度毒
    聲字第6497號裁定送觀察、勒戒，仍認無繼續施用傾向而經
    釋放，嗣又於92年間犯施用毒品案件經送強制戒治，於93年
    1 月9 日因法律修正釋放出所，該案另經本院以92年度訴字
    第1155號判決判處有期徒刑10月確定，此與其另犯竊盜，由
    本院以93年度簡字第2864號判決判處有期徒刑3 月確定案件
    部分，再為本院以93年度聲字第2170號裁定定應執行有期徒
    刑11月確定後，甫於94年2 月19日縮刑期滿執行完畢。詎仍
    不知悔改，而分別基於施用第一級、第二級毒品之犯意：（
    一）於97年11月8 日16時20分許為警採尿前26小時內之某時
    ，在不詳處所以將海洛因粉末置於針筒內以水稀釋後注射進
    入體內方式，施用第一級毒品海洛因1 次，並於前開採尿時
    點前96小時內之某時（以上均應扣除為警拘捕至採尿時止人
    身自由受公權力拘束無從施用毒品之時間），在不詳處所以
    不明方式，施用第二級毒品甲基安非他命1 次。嗣經警於前
    開時日10時30分許在彰化縣田中鎮○○路536 號好彩頭汽車
    旅館366 號房內持搜索票查獲，經採集陳建屹尿液送驗，結
    果呈嗎啡類、可待因、安非他命、甲基安非他命陽性反應而
    知上情。（二）於97年11月26日某時，在當時位於新北市泰
    山區（即99年12月25日改制前之臺北縣泰山鄉○○○路○段
    354 號3 樓住處廁所內，以將海洛因粉末置於針筒內以水稀
    釋後注射進入體內方式，施用第一級毒品海洛因1 次，並於
    是日18時許為警採尿前96小時內之某時（應扣除為警拘捕至
    採尿時止人身自由受公權力拘束無從施用毒品之時間），在
    不詳處所以不明方式，施用第二級毒品甲基安非他命1 次。
    待同日15時5 分許為警在上址樓下察覺陳建屹形跡可疑而予
    盤查，並扣得陳建屹因心虛丟置於地之海洛因1 袋後加以逮
    捕，繼在前述陳建屹住處內再行扣得海洛因4 袋（5 袋總計
    驗餘淨重1.5642公克）、注射針筒2 支、吸食器1 組，及將
    採集之尿液送驗，確認出現嗎啡類、可待因、安非他命、甲
    基安非他命陽性反應後，終查悉上情。
二、案經臺中市政府警察局第二分局報告臺灣彰化地方法院檢察
    署檢察官呈請臺灣高等法院檢察署檢察長核轉，暨新北市政
    府警察局新莊分局報告臺灣板橋地方法院檢察署檢察官偵查
    起訴。
    理  由
一、本案被告陳建屹所犯係死刑、無期徒刑、最輕本刑為三年以
    上有期徒刑以外之罪，且非高等法院管轄之第一審案件，其
    於準備程序中就被訴事實為有罪之陳述，經本院告知簡式審
    判程序之旨，並聽取公訴人、被告之意見後，經合議庭裁定
    由受命法官獨任進行簡式審判程序，合先敘明。
二、上揭犯罪事實，業經被告於本院準備程序及審理中坦承不諱
    ，而被告先後為警採集之尿液檢體，經送驗後結果均呈可待
    因、嗎啡類、安非他命、甲基安非他命陽性反應，有中山醫
    學大學附設醫院檢驗科藥物檢測中心97年11月20日實驗編號
    0000000 號尿液檢驗報告、臺灣檢驗科技股份有限公司97年
    12月11日編號CH/2008/C0019 號濫用藥物檢驗報告各乙紙在
    卷可憑，另有經交通部民用航空局航空醫務中心出具97年12
    月16日航藥鑑字第0976182 號毒品鑑定書，鑑定確認皆含海
    洛因成分之扣案第一級毒品5 袋（總計驗餘淨重1.5642公克
    ）、被告自承施用留存之注射針筒1 支、未施用之注射針筒
    1 支足為佐據。而按海洛因經注射或吸入人體後，約百分之
    80於24小時內自尿中排出，一般而言，尿液中能否驗出嗎啡
    陽性反應與其投與量、投與途徑、採尿時間、個人體質及檢
    測方法之靈敏度有關，國外曾有文獻報導注射6 毫克之海洛
    因鹽酸鹽，其代謝物嗎啡之平均可檢出時限約為26小時，業
    經行政院衛生署藥物食品檢驗局於81年9 月8 日以藥檢壹字
    第8114885 號函述綦詳，至甲基安非他命經口服投與後約百
    分之70於24小時內自尿中排出，約百分之90於96小時內自尿
    中排出，由於甲基安非他命成分之檢出與其投與方式、投與
    量、個人體質、採尿時間與檢測儀器之精密度等諸多因素有
    關，因此僅憑尿液中呈安非他命陽性反應，並無法確實推算
    吸食時間距採集時間之長短，惟依上述資料推斷，最長可能
    不會超過4 日，亦經行政院衛生署藥物食品檢驗局81年2 月
    8 日以（81）藥檢一字第001156號函釋明確，基此，被告雖
    對其於事實欄（一）中施用第一級、第二級毒品，於事實欄
    （二）中施用第二級毒品之詳細時間不復記憶，然至少可認
    定其於經採尿送驗前26小時內，及前96小時內之某時，曾各
    別施用海洛因與甲基安非他命此情無誤。綜上，足認被告之
    自白與事實相符，洵堪採為認定事實之依據。
三、查毒品危害防制條例於92年7 月9 日修正公布，自93年1 月
    9 日施行，其中第20條、第23條將施用毒品之刑事處遇程序
    ，區分為「初犯」及「5 年內再犯」、「5 年後再犯」。依
    其立法理由之說明：「初犯」，經觀察、勒戒或強制戒治後
    ，應為不起訴處分或不付審理之裁定；經觀察、勒戒或強制
    戒治執行完畢釋放後，「5 年內再犯」者，因其再犯率甚高
    ，原實施之觀察、勒戒及強制戒治既已無法收其實效，爰依
    法追訴或裁定交付審理。至於經觀察、勒戒或強制戒治執行
    完畢釋放後，「5 年後再犯」者，前所實施之觀察、勒戒或
    強制戒治已足以遮斷其施用毒品之毒癮，為期自新及協助其
    斷除毒癮，仍適用「初犯」規定，先經觀察、勒戒或強制戒
    治之程序。從而依修正後之規定，僅限於「初犯」及「5 年
    後再犯」兩種情形，始應先經觀察、勒戒或強制戒治程序。
    倘被告於5 年內已再犯，縱其第3 次再度施用毒品之時間，
    在初犯經觀察、勒戒或強制戒治執行完畢釋放5 年以後，仍
    不合於「5 年後再犯」之規定，且因已於「5 年內再犯」，
    顯見其再犯率甚高，原實施觀察、勒戒或強制戒治，已無法
    收其實效，即應依該條例第10條處罰，查被告前因施用毒品
    案件，曾經裁定送觀察、勒戒兩次，甚經送強制戒治且為法
    院判處罪刑確定，此有臺灣高等法院被告前案紀錄表乙份附
    卷為憑，其後被告再犯本案，縱距其最初送觀察、勒戒執行
    完畢之時已逾5 年，揆諸前開說明，被告仍不合5 年後再犯
    之規定，就其所為，自該當毒品危害防制條例第23條第2 項
    之起訴條件。準此，本案事證明確，被告犯行已堪認定，應
    依法追訴論科。
四、核被告所為，係犯毒品危害防制條例第10條第1 項之施用第
    一級毒品罪及同條例第2 項之施用第二級毒品罪。其施用前
    後持有第一級毒品，施用前持用第二級毒品之低度行為，應
    分別為施用之高度行為所吸收，均不另論罪。又被告所犯施
    用第一級毒品、第二級毒品各兩次，合計4 罪之間，犯意各
    別、行為互殊、時地有異，應予分論併罰。查被告曾有如事
    實欄所載案件而經判處罪刑確定並已執行完畢之紀錄，此觀
    諸上開被告前案紀錄表即明，其於5 年內故意再犯以上數罪
    ，均應依刑法第47條第1 項之規定，論以累犯，並加重其刑
    。爰審酌被告前已因施用毒品案件經送觀察、勒戒及強制戒
    治，並曾經法院判刑在案而仍不能戒除毒癮，再次漠視法令
    禁制而犯本罪，顯見其戒除毒癮之意志薄弱，惟念其犯後坦
    承犯行，態度尚佳，且施用毒品所生危害，實以自戕身心健
    康為主，對於他人生命、身體、財產等法益，尚無明顯而重
    大之實害等一切情狀，分別量處如主文所示之刑，並定其應
    執行刑，以示懲儆。
五、扣案之海洛因5 袋（驗餘淨重1.5642公克），為被告持有供
    施用所剩之第一級毒品，而本案海洛因為細微粉末，部分沾
    附於包裝袋上可見卷附照片，若欲完全析離，雖非不可能，
    但此舉對毒品危害防制政策之施行，並無特殊助益，且徒費
    執行之成本，爰依毒品危害防制條例第18條第1 項前段規定
    併予宣告沒收銷燬之，以符執行之實際。至注射針筒2 支，
    各為被告所有且供其犯罪所用或預備犯罪之物，業據被告供
    承在卷，乃另依刑法第38條第1 項第2 款之規定，宣告沒收
    之。又被告既否認員警於事實欄（二）中扣得之吸食器1 組
    為其所有，本院復查無其他證據可徵該物真與被告本案犯行
    有關，自無從併為沒收之諭知，附此說明。
據上論斷，應依刑事訴訟法第273 條之1 第1 項、第299 條第1
項前段，毒品危害防制條例第10條第1 項、第2 項、第18條第1
項前段，刑法第11條前段、第47條第1 項、第38條第1 項第2 款
、第51條第5 款，判決如主文。
本案經檢察官黃嘉妮到庭執行職務。
中    華    民    國    99    年    12    月    31    日
                  刑事第五庭  法  官  盧軍傑
上列正本證明與原本無異。
如不服本判決，應於判決送達後10日內敘明上訴理由，向本院提
出上訴狀 (應附繕本) ，上訴於臺灣高等法院。其未敘述上訴理
由者，應於上訴期間屆滿後20日內向本院補提理由書「切勿逕送
上級法院」。
                              書記官  周玉茹
中    華    民    國   100    年    1     月    3     日
附錄本案論罪科刑法條全文：
毒品危害防制條例第10條
施用第一級毒品者，處6 月以上5 年以下有期徒刑。
施用第二級毒品者，處3 年以下有期徒刑。

司法院資訊處製作；財團法人民間司法改革基金會備份。
